臺灣臺北地方法院刑事判決　　　　　　　100年度易字第689號
公　訴　人　臺灣臺北地方法院檢察署檢察官
被　　　告　任湧吉
上列被告因違反毒品危害防制條例案件，經檢察官提起公訴（10
0 年度毒偵字第252 號），本院判決如下：
    主  文
任湧吉施用第二級毒品，累犯，處有期徒刑柒月。扣案之甲基安
非他命貳包（合計驗餘淨重壹點貳捌公克）均沒收銷燬之，上開
毒品之包裝袋貳只及吸食器壹組，均沒收。
    事  實
一、任湧吉前因施用毒品案件，經本院及臺灣士林地方法院先後
    裁定送觀察、勒戒後，均認無繼續施用毒品之傾向，分別於
    民國90年8 月14日、91年9 月3 日釋放出所，並由臺灣臺北
    地方法院檢察署檢察官以90年度毒偵字第2009號、臺灣士林
    地方法院檢察署檢察官以91年度毒偵字第997 號分別為不起
    訴處分確定；復因施用毒品案件，經臺灣士林地方法院以92
    年度士簡字第1495號判處有期徒刑4 月，嗣經減刑並與其所
    犯其他竊盜、贓物等罪定應執行刑為有期徒刑4 年11月，於
    96年11月25日縮刑期滿執行完畢。又於96年間因施用第二級
    毒品案件，經臺灣士林地方法院分別以96年度易字第713 號
    、96年度易字第1755號各判處有期徒刑6 月確定，並經定其
    應執行刑為有期徒刑8 月；復於97年間因施用毒品案件，經
    本院以97年度簡字第369 號判處有期徒刑6 月確定，而與其
    所犯竊盜、毀損等3 罪定應執行刑為1 年6 月，上開徒刑已
    於99年7 月9 日縮刑期滿執行完畢出監。詎其猶不思悔改並
    戒除毒癮，竟基於施用第二級毒品之犯意，於100 年1 月12
    日凌晨3 時30分許，在臺北市大安區市○○道與延吉街之地
    下停車場廁所內，以打火機燒烤吸食器後吸聞之方式，施用
    甲基安非他命1 次，而為巡邏員警當場查獲，並扣得甲基安
    非他命2 包（總淨重1.30公克、驗餘淨重1.28公克）及吸食
    器1 組。
二、案經臺北市政府警察局大安分局報請臺灣臺北地方法院檢察
    署檢察官偵查起訴。
    理  由
一、按被告以外之人於審判外之言詞或書面陳述，除法律有規定
    者外，不得作為證據，刑事訴訟法第159 條第1 項固有明文
    。惟被告以外之人於審判外之陳述，雖不符同法第159 條之
    1 至之4 規定，而經當事人於審判程序同意作為證據，法院
    審酌該言詞陳述或書面陳述作成時之情況，認為適當者，亦
    得為證據；又當事人、代理人或辯護人於法院調查證據時，
    知有第159 條第1 項不得為證據之情形，而未於言詞辯論終
    結前聲明異議者，視為有前項之同意，同法第159 條之5 亦
    定有明文。本件公訴人及被告任湧吉於本院審判程序中對於
    本院所引用供述證據之證據能力均表示無意見，且迄於言詞
    辯論終結前未聲明異議，經審酌該供述證據作成時之情況，
    核無違法取證或其他瑕疵，認為以之作為證據應屬適當，依
    法自得作為證據，合先敘明。
二、上揭犯罪事實，業據被告於本院審理中坦承不諱（見本院卷
    第40頁背面），且經警方採集被告之尿液檢體，送請台灣尖
    端先進生技醫藥股份有限公司檢驗結果，確呈安非他命、甲
    基安非他命陽性反應，此有該公司出具之濫用藥物檢驗報告
    及尿液檢體委驗單各1 份附卷可憑，又查獲疑似毒品之白色
    透明晶體2 包，經檢驗結果確含有甲基安非他命成分（總淨
    重1.30公克、驗餘淨重1.28公克），此有臺北市政府警察局
    鑑驗通知書在卷可稽，復有扣案之吸食器1 組可資佐證，足
    認被告供承施用毒品之任意性自白核與事實相符。本件事證
    明確，被告施用毒品之犯行，堪以認定。
三、按毒品危害防制條例於92年7 月9 日修正公布，自93年1 月
    9 日施行，其中第20條、第23條將施用毒品之刑事處遇程序
    區分為「初犯」、「5 年內再犯」、「5 年後再犯」。依其
    立法理由之說明：「初犯」，經觀察、勒戒或強制戒治，應
    為不起訴處分或不付審理之裁定；經觀察、勒戒或強制戒治
    執行完畢釋放後，「5 年內再犯」者，因其再犯率甚高，原
    實施之觀察、勒戒及強制戒治既已無法收其實效，爰依法追
    訴或裁定交付審理。至於經觀察、勒戒或強制戒治執行完畢
    釋放，「5 年後再犯」者，前所實施之觀察、勒戒或強制戒
    治已足以遮斷其施用毒品之毒癮，為期自新及協助其斷除毒
    癮，仍用「初犯」規定，先經觀察、勒戒或強制戒治之程序
    。從而，依修正後之規定，祇於「初犯」及「5 年後再犯」
    2 種情形，有其追訴條件之限制，即須於初犯經觀察、勒戒
    或強制戒治釋放後，5 年內均無施用毒品之行為，始能認其
    前所實施之觀察、勒戒或強制戒治已足遮斷毒癮，而得於5
    年後再犯時，再予適用初犯之規定，重行觀察、勒戒等程序
    。倘5 年內已經再犯，被依法追訴處罰，縱其第3 次（或第
    3 次以上）施用毒品之時間在初犯釋放5 年以後，即與「5
    年後再犯」之情形有別，且因已於「5 年內再犯」，顯見其
    再犯率甚高，原實施觀察、勒戒或強制戒治，已無法收其實
    效，自無再經觀察、勒戒及強制戒治之必要，應由檢察官逕
    行起訴（最高法院95年第7 次刑事庭會議決議參照）。本件
    被告前因施用毒品案件，經本院及臺灣士林地方法院先後裁
    定送觀察、勒戒後，均認無繼續施用毒品之傾向，分別於90
    年8 月14日、91年9 月3 日釋放出所後，又因施用毒品案件
    ，經臺灣士林地方法院以92年度士簡字第1495號判處有期徒
    刑4 月確定，復於96年間因施用第二級毒品案件，經臺灣士
    林地方法院分別以96年度易字第713 號、96年度易字第1755
    號各判處有期徒刑6 月確定，再於97年間因施用毒品案件，
    經本院以97年度簡字第369 號判處有期徒刑6 月確定等情，
    有臺灣高等法院被告前案紀錄表附卷可按。雖其上開觀察、
    勒戒執行完畢之時間，距離本案施用毒品犯行已逾5 年，惟
    其於前揭觀察、勒戒執行完畢釋放後5 年內，即有因施用毒
    品案件經法院判刑，嗣後並有多次施用毒品犯行遭法院判刑
    確定，揆諸前揭說明，其本次施用犯行即與毒品危害防制條
    例第20條第3 項所稱之「5 年後再犯」有別，故本院自應依
    法論科。
四、按甲基安非他命係毒品危害防制條例第2 條第2 項第2 款所
    定之第二級毒品，不得非法持有、使用。核被告所為，係犯
    毒品危害防制條例第10條第2 項之施用第二級毒品罪。被告
    持有第二級毒品之低度行為，應為其施用之高度行為所吸收
    ，不另論罪。又被告曾有事實欄所述之犯罪、科刑及執行情
    形，有臺灣高等法院被告前案紀錄表在卷可按，其受徒刑之
    執行完畢後（最後執行完畢日期99年7 月9 日），5 年內故
    意再犯本件有期徒刑以上之罪，為累犯，應依刑法第47條第
    1 項之規定加重其刑。爰審酌施用毒品足以戕害身心健康，
    滋生其他犯罪，惡化社會治安，被告前有多次施用毒品之前
    科（已有3 次因施用第二級毒品各被判處有期徒刑6 月之紀
    錄），經觀察、勒戒及多次判刑後，猶不知戒絕毒癮，仍再
    度施用毒品，顯見其戒毒之意志薄弱，自制力不佳，應有入
    監矯治之必要，惟念及被告施用毒品主要係戕害自己身心健
    康，犯後已坦承犯行之態度，暨其犯罪動機、素行非佳、大
    學畢業教育程度、生活狀況等一切情狀，量處如主文所示之
    刑，以資儆懲。
五、扣案之甲基安非他命2 包（總淨重1.30公克、驗餘淨重1.28
    公克），為查獲之第二級毒品，有前揭毒品鑑定書可稽，自
    應依毒品危害防制條例第18條第1 項前段規定均予沒收銷燬
    之（至因鑑驗耗盡之毒品即無庸宣告沒收銷燬）。又上開甲
    基安非他命毒品之包裝袋2 只，乃被告所有供保存毒品以利
    施用所用之物，且得與毒品分開秤重，非不得與毒品分離；
    及扣案之吸食器1 組，為被告所有供施用毒品所用之物，爰
    均依刑法第38條第1 項第2 款規定，併予宣告沒收。
據上論斷，依刑事訴訟法第284 條之1 、第299 條第1 項前段，
毒品危害防制條例第10條第2 項、第18條第1 項前段，刑法第11
條前段、第47條第1 項、第38條第1 項第2 款，判決如主文。
本案經檢察官蔡甄漪到庭執行職務。
中    華    民    國   100    年    4     月    15    日
                    刑事第十六庭  法  官  吳俊龍
上正本證明與原本無異。
如不服本判決應於收受送達後10日內向本院提出上訴書狀，並應
敘述具體理由；其未敘述上訴理由者，應於上訴期間屆滿後20日
內向本院補提理由書（均須按他造當事人之人數附繕本）「切勿
逕送上級法院」。
                                  書記官  劉俊源
中    華    民    國   100    年    4     月    15    日
附錄本案論罪科刑法條：
毒品危害防制條例第10條
施用第一級毒品者，處 6 月以上 5 年以下有期徒刑。
施用第二級毒品者，處 3 年以下有期徒刑。